【裁判字號】    88,訴,694
【裁判日期】    890120
【裁判案由】    傷害致重傷
【裁判全文】
臺灣臺中地方法院刑事判決                          八十八年度訴字第六九四號
    公  訴  人  臺灣臺中地方法院檢察署檢察官
    被      告  乙○○
    指定辯護人  本院公設辯護人丁○○
右列被告因傷害案件，經檢察官提起公訴（八十八年度偵字第六一○一號），本院判
決如左：
    主  文
乙○○使人受重傷未遂，處有期徒刑貳年拾月。
    事  實
一、乙○○於民國八十八年一月十八日凌晨二時許，在台中縣大里市○○街三九號麵
    攤旁，酒後因細故而與丙○○發生口角，竟基於使人受重傷之故意，持該麵攤之
    菜刀（未扣案）揮砍丙○○之左手，致丙○○受有左手掌深部撕裂傷併十條肌腱
    、正中神經、尺神經、尺動脈、第一掌骨斷裂，幸經丙○○緊急至台中縣大里市
    仁愛醫院進行手術，手掌之機能始免於毀敗。
二、案經丙○○訴由台中縣警察局霧峰分局報請臺灣臺中地方法院檢察署檢察官偵查
    起訴。
    理  由
一、訊之被告乙○○固承認於前開時地砍傷告訴人丙○○之事實，惟矢口否認有何使
    人受重傷之犯行，辯稱：當時伊喝醉了，不知道拿什麼東西砍告訴人云云。然查
    ：(一)右揭事實，業據告訴人於警訊時及偵審中指訴綦詳，核與證人即麵攤老闆張
    孫益於警訊時證述之情節相符，且有仁愛醫院診斷證明書一紙附卷可稽。被告於
    案發時雖有喝酒，惟意識仍很清楚，並與告訴人喊酒拳，尚未達酒醉之程度等情
    ，並經告訴人於審理中指訴明確。參以該菜刀係證人張孫益所有，被告既知持該
    菜刀砍傷告訴人，事後並將菜刀執還，足見被告行為時之精神狀態並未達精神耗
    弱或心神喪失之程度。(二)手之作用全在於手指，被告持菜刀猛砍告訴人之左掌，
    致告訴人受有左手掌深部撕裂傷併十條肌腱、正中神經、尺神經、尺動脈、第一
    掌骨均斷裂，其顯有使人受重傷之犯意甚明。(三)刑法第十條第四項第四款所稱毀
    敗一肢以上之機能，係指肢體因傷害之結果完全喪失其效用者而言，初不以驗斷
    時之狀況如何為標準，如經過相當之診治而能回復原狀，或雖不能回復原狀而僅
    祇減衰其效用者，仍不得謂為該款之重傷。經查告訴人受傷之左手掌經診治結果
    ，雖拇指及小指仍無法正常伸曲，惟以握力器試驗結果為二十五磅，而其未受傷
    之右手則為五十五磅，約已回復正常水準之百分之五十（按正常人左手握力原即
    小於右手），業據證人即仁愛醫院醫師甲○○於審理中陳述明確，是告訴人左手
    掌之機能僅有減衰情形，並非已達全部喪失效用之程度，被告所犯使人受重傷應
    係未遂。綜上，本件事證明確，被告犯行堪以認定。
二、核被告所為，係犯刑法第二百七十八條第三項、第一項之使人重傷未遂罪。又被
    告係出於使人受重傷之犯意，而非單純基於普通傷害之犯意，已如前述。是公訴
    人認被告係犯同法第二百七十七條第二項後段之傷害致重傷罪，容有未洽，起訴
    法條應予變更。被告已著手於犯罪行為之實行而不遂，為未遂犯，爰依刑法第二
    十六條前段規定，減輕其刑。爰審酌被告事後雖與告訴人和解，惟並未依和解條
    件賠償告訴人，及其犯罪之手段、犯罪時所受之刺激、被害人受傷害程度、犯罪
    後之態度等一切情狀，量處如主文所示之刑。
據上論斷，應依刑事訴訟法第二百九十九條第一項前段、第三百條，刑法第二百七十
八條第三項、第一項、第二十六條前段，判決如主文。
中    華    民    國      八十九      年        一      月      二十    日
                                      臺灣臺中地方法院刑事第二庭
                                        法  官 陳  文  燦
右正本證明與原本無異
如不服本判決應於送達後十日內向本院提出上訴狀
                                          書記官
中    華    民    國      八十九      年      一        月    二十    日
附錄本案論罪科刑法條全文
刑法第二百七十八條：
使人受重傷者，處五年以上十二年以下有期徒刑。
犯前項之罪因而致人於死者，處無期徒刑或七年以上有期徒刑。
第一項之未遂犯之。


司法院資訊處製作；財團法人民間司法改革基金會備份。
